【裁判字號】    90,交上易,314
【裁判日期】    900926
【裁判案由】    過失致死
【裁判全文】
臺灣高等法院刑事判決                            九十年度交上易字第三一四號
    上  訴  人  臺灣桃園地方法院檢察署檢察官
    被      告  甲○○
右上訴人因被告過失致死案件，不服臺灣桃園地方法院九十年度交易字第一一五號，
中華民國九十年六月二十二日第一審判決（起訴案號：臺灣桃園地方法院檢察署九十
年度偵字第八六五號）提起上訴，本院判決如左：
    主  文
原判決撤銷。
甲○○因過失致人於死，處有期徒刑拾月。
    事  實
一、甲○○於民國（下同）八十九年十二月十日凌晨三時四十分許，駕駛車牌號碼Ｒ
    二－九八五二號自用小客車，搭載吳政祈、劉順安及李譪耘（分別乘坐於右前座
    、右後座、左後座），沿桃園縣中壢市○○路往中壢方向行駛，行經中壢市○○
    路○段三二０號前之閃光黃燈交岔路口，原應減速接近，注意安全，小心通過，
    並注意車前狀況並隨時採取必要之安全措施，以防止發生危險，且應注意汽車行
    駛在郊外道路時速不得超過六十公里，而依當時之天候、路況亦無不能注意之情
    事，貿然以時速超過一百公里之速度行駛，適為閃避從右側交岔路口駛出之不詳
    自小客車，惟因車速過快，致失控撞及該處改善枝三十八號電線桿，造成李藹耘
    受有胸部鈍挫傷、氣血胸，雖經送醫急救，惟延至當日上午六時四十五分許，仍
    因傷重不治死亡。
二、案經臺灣桃園地方法院檢察署檢察官自動檢舉偵查起訴。
    理  由
一、訊據被告甲○○坦承於於右揭時、地駕駛Ｒ二－九八五二號自小客車搭載吳政祈
    、劉順安及李藹耘，行經前開肇事路段時因車速過快，為閃避從右側交岔路口駛
    出之不詳自小客車，惟因車速過快，致自小客車撞及電線桿，導致李譪耘發生死
    亡結果之情，但稱其車速約一百公里，惟查：
(一)、被告於警訊、偵查、原審、本院調查審理時坦承駕車肇事情節，核與吳政祈、劉
    順安分別於警訊、偵查所陳情節大致相符（相卷第八頁、第九頁、第二一頁），
    並有桃園縣警察局道路交通事故調查報告表、現場照片十六張在卷為憑，而被害
    人李藹耘係因本件車禍，造成氣血胸、胸部鈍挫傷，傷重不治死亡，亦據檢察官
    督同檢驗員相驗被害人屍體確認無訛，有勘驗筆錄、臺灣桃園地方法院檢察署相
    驗屍體證明書、長庚紀念醫院病歷摘要、臺灣桃園地方法院檢察署驗斷書各一份
    及相驗照片六幀附卷可按。
(二)、被告雖於始終稱其車速為約一百公里，然依道路交通事故調查報告表（相卷第十
    一頁）所載，其剎車痕長達五十四公尺，而是日道路為乾燥路面，依前司法行政
    部六十二年五月九日六二函刑決字第四六四號函轉交通部道路交通安全督導會訂
    交導登六二字第二三二號函所附之一般公路汽車煞車距離行車速度對照表所示，
    行車速度七十、七五、八十公里之煞車距離分別為二七點九、三二、三六公尺，
    則五十四公尺煞車痕之車速應超過時速一百公里，而本件尚應再加上煞車痕終點
    與路旁之電線桿與牆強裂撞擊，造成電線桿斷落與牆面刮擦痕，以及車輛前後向
    車內擠壓之力量（相卷十二至十九頁所附相片），可見如無電線桿與牆阻隔停止
    車輛，煞車痕將更長，其長度應加上車輛撞及電線桿與牆後所致損害之衝擊力量
    計算，則本件被告之車速遠超過時速一百公里甚明，被告稱其車速約一百公里，
    應不可採。被告所稱為閃避從右側交岔路口駛出之不詳自小客車，及該處為閃光
    黃燈交岔路口以及剎車痕始自交岔路口以後（足見未減速接近該路口）等情有現
    場相片、道路交通事故調查報告表可查（相卷第十五頁、第十一頁）。
(三)、按汽車行駛時，駕駛人應注意車前狀況，並隨時採取必要之安全措施，次按汽車
    行駛在郊外道路時速不得超過六十公里，交通安全規則第九十四條第三項規定、
    第九十三條第一項第一款規定甚明，又道路交通標誌標線號誌設置規則第二百十
    一條第一項第一款規定：「特種閃光號誌各燈號顯示之意義如左：一閃光黃燈表
    示「警告」，車輛應減速接近，注意安全，小心通過」。另道路交通安全規則第
    一百零二條第一項第一款：「汽車行駛至交岔路口，其行進、轉彎，應依左列規
    定：一應遵守燈光號誌或交通警察之指示，遇有交通警察指揮與燈光號誌並用時
    ，以交通警察之指揮為準」。被告於右揭時、地，駕駛上開車輛行經前開路段之
    交岔路口，依法即負有上項注意義務，又被告駕駛上開車輛以時速超過一百公里
    之速度行駛於前開交岔路段一節，亦為被告所不否認，再觀諸卷附道路交通事故
    調查報告表所示，被告所駕為自小客車，前開肇事地點係屬郊外道路，而肇事當
    時天候晴、道路無障礙及視距良好、行車管制號誌正常運作等情形，並無不能注
    意之情事存在，被告疏未注意前開行車規定，且未保持縝密注意車前狀況，未減
    速接近，注意安全，小心通過，貿然以時速超過一百公里之速度未注意車前狀況
    超速，為閃避他車惟因車速過失控撞及道路旁之電線桿，以致肇事，致被害人李
    藹耘造成氣血胸、胸部鈍挫傷，傷重不治死亡，其有過失甚明。又被害人係因本
    件車禍致傷重不治死亡，被害人死亡結果與被告過失行為間顯有相當因果關係，
    被告自應負過失致死之責。
(四)、綜上，本件事證明確，被告犯行洵堪認定，應依法論科。
二、核被告甲○○所為，係犯刑法第二百七十六條第一項之過失致死罪。原審予以論
    罪科刑固非無見，惟查：(一)、被告係行經中壢市○○路○段三二０號前之閃光黃
    燈交岔路口，未減速接近，注意安全，小心通過，原判決疏未敘及。(二)、被告行
    車速度超過一百公里（理由如前），原審未詳加計算剎車痕與剎車終點與電線桿
    之撞擊力及車損狀況所示衝擊力，逕採被告所陳之車速一百公里。(三)、刑事被告
    如何量定其刑及是否宣告緩刑，為求個案裁判之妥當性，法律固賦與法官裁量權
    ，但此項裁量權之行使，並非得以任意或自由為之，仍應受一般法律原則之拘束
    ，即必須符合所適用法律授權之目的，並受法律秩序之理念、法律感情及慣例等
    所規範，若故意失出，尤其是違反比例原則、平等原則時，得認係濫用裁量權而
    為違法（八十六年度台上字第七六五五號判決參照），另「對於科刑之被告諭知
    緩刑，除應具備一定條件外，並須有可認為以暫不執行刑罰為適當之情形，刑法
    第七十四條規定甚明，原審認上訴人等所受刑之宣告，並無以暫不執行為適當之
    情形，爰將第一審判決關於緩刑部分撤銷，尚非違法（二十九年度上字第一九五
    ０號判例）」。被告犯後未與家屬和解，其係深夜高速超速違規駕車，車上吳政
    祈、劉順安均喝酒（原審卷二三頁），情節非輕，且無具體事證得知其經此教訓
    得不再犯，復無以暫不執行為適當之情形，是依上說明，原審逕宣告緩刑三年，
    且未依刑法第九十三條第一項付保護管束，其裁量權之行使即與法律秩序理念與
    感情及慣例不符而有未當。以上原判決疏未詳查，容有未洽，是檢察官上訴意旨
    以被告無悔意，原審宣告緩刑不當，指摘原判決宣告緩刑不當，尚非無理由，且
    原判決除此之外既有前開可議，自應將原判決予以撤銷改判，爰審酌被告素行（
    卷附全國前案記錄表）、犯後態度（被告所提曾為和解表，本院卷第二四頁、）
    以及雖具狀請法院代擬金額主持和解，但經於本院調查期日依聲請勸諭和解，然
    直至審理期日仍未與告訴人和解（法定責任險除外，被告所提書面，原審卷第二
    二頁、本院卷第三一頁）、過失情節輕重（超過一百公里駕駛與行經交岔路口未
    減速致人於死）等一切情狀，量處有期徒刑拾月。
據上論斷，應依刑事訴訟法第三百六十九條第一項前段、第三百六十四條、第二百九
十九條第一項前段，刑法第二百七十六條第一項，罰金罰鍰提高標準條例第一條前段
，判決如主文。
本案經檢察官王安明到庭執行職務。
中    華    民    國    九十      年      九        月      二十六      日
                              臺灣高等法院刑事第七庭
                                  審判長法  官  吳  啟  民
                                        法  官  林  瑞  斌
                                        法  官  施  俊  堯
右正本證明與原本無異。
不得上訴。
                                        書記官  顏  志  豪
中    華    民    國    九十      年      九        月      二十六      日
附錄：本判決論罪科刑法條全文
刑法第二百七十六條
因過失致人於死者，處二年以下有期徒刑、拘役或二千元以下罰金。從事業務之人，
因業務上之過失犯前項之罪者，處五年以下有期徒刑或拘役，得併科三千元以下罰金
。


司法院資訊處製作；財團法人民間司法改革基金會備份。
